【裁判字號】    96,訴,1762
【裁判日期】    971117
【裁判案由】    毒品危害防制條例
【裁判全文】
臺灣桃園地方法院刑事判決              96年度訴字第1762號
公  訴  人  臺灣桃園地方法院檢察署檢察官
被      告  甲○○
選任辯護人  鍾淼雄律師
上列被告因違反毒品危害防制條例案件，經檢察官提起公訴（96
年度偵字第4418、6039號），本院判決如下：
    主  文
甲○○犯如附表一編號一至五所示之罪，各應處罪刑及宣告之從
刑，詳如附表一編號一至五所示。應執行有期徒刑拾貳年，扣案
如附表二編號一所示之第二級毒品甲基安非他命沒收銷燬之；扣
案如附表二編號二至七所示之物，均沒收；未扣案如附表二編號
八至十一所示販賣第二級毒品所得財物沒收，如全部或一部不能
沒收時，以其財產抵償之。
    事  實
一、甲○○明知甲基安非他命（Methamphetmine）（起訴書誤載
    為安非他命，並贅載海洛因）為毒品危害防制條例第2 條第
    2 項第2 款所規定之第二級毒品，不得非法販賣，竟基於販
    賣第二級毒品甲基安非他命牟利之概括犯意，以附表二編號
    四、五所示之行動電話及門號作為聯絡工具，於附表一編號
    一所示之時間、地點，販賣第二級毒品甲基安非他命予吳太
    來、李福松各1 次（販賣毒品數量、價格如附表一編號一所
    示）。復又意圖營利，基於販賣第二級毒品甲基安非他命之
    犯意，以附表二編號五、七所示之行動電話及門號作為聯絡
    工具，分別於如附表一編號二至五所示之時間、地點，販賣
    第二級毒品甲基安非他命予附表一編號二至五所示之人（各
    次販賣時間、地點、販賣毒品數量及價格均詳如附表一編號
    二至五所示）。嗣先於民國95年7 月27日下午5 時30分許，
    為警於桃園縣楊梅鎮○○路○ 段8 號前查獲，當場扣得如附
    表二編號一至六所示之物；再於96年2 月7 日上午11時50分
    許，經警持本院核發之搜索票，至甲○○位於桃園縣中壢市
    ○○路165 號住處內執行搜索，並扣得如附表二編號七所示
    之物。
二、案經海岸巡防署海岸巡防總局北部地區巡防局移送臺灣桃園
    地方法院檢察署檢察官偵查起訴。
    理  由
壹、證據能力部分：
    本案所引用之供述及非供述證據，經本院依法踐行調查證據
    程序，檢察官、被告、選任辯護人均不爭執各該證據之證據
    能力，且亦查無依法應排除其證據能力之情形，是後述所引
    用證據之證據能力均無疑義，先予敘明。
貳、認定被告有事實欄所載犯罪事實所憑之證據：
    上揭事實，業據被告甲○○於本院準備程序及審理時坦承不
    諱，核與證人吳太來、李福松、陳政貴、李宛貞、杜宗培於
    警詢、偵查中證述情節相符，並有桃園縣政府警察局楊梅分
    局幼獅派出所搜索扣押筆錄、扣押物品目錄表、扣押物品照
    片、本院搜索票、海岸巡防署桃園機動隊搜索扣押筆錄、扣
    押物品目錄表，及被告持用之0000000000號行動電話與證人
    李宛貞使用0000000000號行動電話之通訊監察譯文可佐（見
    臺灣桃園地方法院檢察署96年度偵字第4418號卷(二)第45頁）
    ，又被告於95年7 月27日為警查獲之顆粒18包，經送憲兵司
    令部刑事鑑識中心鑑定結果，檢出甲基安非他命成分（淨重
    2.6320克，取樣0.0487克鑑析用罄，餘2.5833克），此有該
    中心97年4 月11日憲直刑鑑字第0970000491號鑑定書1 份在
    卷可稽（本院卷第44頁），此外，復有被告所有，如附表二
    編號二至七所示之供或備供被告本案販賣第二級毒品犯行所
    用之物扣案可資佐證，足認被告上開任意性自白，核與事實
    相符，可以採信。綜上，本件事證已臻明確，被告前揭犯行
    足可認定，應依法論科。
參、論罪科刑：
一、新舊法之比較適用：
    查被告如附表一編號一所示販賣第二級毒品予證人吳太來、
    李福松後，刑法部分條文於94年2 月2 日修正公佈，95年7
    月1 日施行，修正後刑法第2 條第1 項規定：「行為後法律
    有變更者，適用行為時之法律。但行為後之法律有利於行為
    人者，適用最有利於行為人之法律。」，係規範行為後法律
    變更所生新舊法律比較適用之準據法，於新法施行後，應適
    用修正後刑法第2 條第1 項之規定，為「從舊從輕」之比較
    （此條項規定，僅係新、舊法之比較適用之宣示性指導原則
    ，並非實體刑罰法律，自不生行為後法律變更之比較適用問
    題）。且比較時應就罪刑有關之共犯、未遂犯、想像競合犯
    、牽連犯、連續犯、結合犯，以及累犯加重、自首減輕暨其
    他法定加減原因（如身份加減）與加減例等一切情形，綜其
    全部罪刑之結果而為比較（最高法院95年第8 次刑事庭會議
    決議參照）。茲就上開規定比較適用如下：
  (一)併科罰金刑部分：關於罰金刑部分，刑法第33條第5 款已修
    正，自有修正前後刑法第33條第5 款比較適用之問題。修正
    後之刑法第33條第5 款已將罰金刑之最低額由銀元1 元即新
    臺幣3 元，提高為新臺幣1 千元，比較新、舊法結果，就被
    告販賣第二級毒品予證人吳太來、李福松之行為，仍應依刑
    法第2 條第1 項前段，適用修正前之刑法第33條第5 款規定
    。
  (二)連續犯部分：修正前刑法第56條有關「連續數行為而犯同一
    之罪名者，以一罪論，但得加重其刑至2 分之1 」之連續犯
    規定，經修正刪除，此刪除雖非犯罪構成要件之變更，但顯
    已影響行為人刑罰之法律效果，自屬法律有變更，而刪除連
    續犯之規定後，被告如附表一編號一所示販賣第二級毒品予
    證人吳太來、李福松之行為應依數罪併罰之規定分論併罰，
    是比較修正前、後法結果，自以適用較有利於被告之行為時
    法律即修正前法論以連續犯。
  (三)關於刑法第51條數罪併罰部分：修正前刑法第51條規定：「
    數罪併罰，分別宣告其罪之刑，依左列各款定其應執行者：
    」其中第5 款規定：「宣告多數有期徒刑者，於各刑中之最
    長期以上，各刑合併之刑期以下，定其刑期。但不得逾20年
    。」惟95年7 月1 日修正公布施行之刑法第51條第5 款則規
    定：「宣告多數有期徒刑者，於各刑中之最長期以上，各刑
    合併之刑期以下，定其刑期。但不得逾30年。」比較結果，
    修正後刑法並非較有利於行為人，應依修正前刑法第51條第
    5 款規定，定應執行刑。裁判確定前犯數罪，其中一罪在新
    法施行前者，亦同（最高法院95年5 月23日95年度第8 次刑
    庭會議決議參照）。是被告於刑法修正前所犯如附表一編號
    一所示之罪及於刑法修正後所犯如附表一編號二至五所示之
    各罪，經比較結果，以修正前之規定較有利於被告。
  (四)經綜合適用修正前、後之罪刑相關規定予以比較，修正後之
    規定顯非較修正前之規定對被告有利，因之，依現行即修正
    後刑法第2 條第1 項前段規定，自應整體適用修正前刑法之
    規定。又刑法第38條有關沒收之規定亦經修正，惟沒收為從
    刑，從刑附屬於主刑，除法律有特別規定者外，依主刑所適
    用之法律，本件主刑部分即宣告刑所據以決定之罪、刑法律
    既適用修正前刑法之規定，沒收部分自應從之。
  (五)至除被告如附表一編號一所示販賣第二級毒品予證人吳太來
    、李福松之犯行外，本案被告其餘犯行，均係於刑法修正後
    所犯，自應適用修正後之刑法規定論處，而無新舊法比較適
    用之問題，附此敘明。
二、查甲基安非他命係毒品危害防制條例第2 條第2 項第2 款所
    規定之第二級毒品，核被告就附表一編號一、三至五之所為
    ，均係犯毒品危害防制條例第4 條第2 項之販賣第二級毒品
    罪；如附表一編號二之所為，係犯同條例第4 條第2 項、第
    6 項之販賣第二級毒品未遂罪。
三、被告販賣甲基安非他命前持有甲基安非他命之低度行為，應
    為販賣之高度行為所吸收，均不另論罪。
四、被告如附表一編號一所示2 次販賣第二級毒品予證人吳太來
    、李福松之犯行，時間緊接，觸犯構成要件相同之罪名，顯
    係基於概括犯意反覆為之，應依修正前刑法第56條連續犯之
    規定，以一罪論，除法定本刑無期徒刑部分不得加重外，依
    法加重其刑。
五、被告所犯如附表一編號一所示之連續販賣第一級毒品罪、如
    附表一編號二所示販賣第二級毒品未遂罪及如附表一編號三
    至五所示之販賣第二級毒品既遂罪，犯意各別，應予分論併
    罰。
六、被告已著手於如附表一編號二所示之販賣第二級毒品犯行之
    實行，因未完成交易而不遂，應依刑法第25條第2 項之規定
    減輕其刑。
七、又被告如附表一編號二所示販賣第二級毒品予證人李福松之
    犯行，在未成完交易前即為警查獲之事實，業據被告供明在
    卷，核與證人李福松於警詢、檢察官訊問時所證述情節相符
    （臺灣桃園地方法院檢察署95年度毒偵字第4056號卷第21、
    50頁），是被告此部分犯行尚止於未遂，公訴意旨認已完成
    交易，應構成販賣第二級毒品既遂罪，尚有誤會。
八、爰審酌被告販賣第二級毒品甲基安非他命，足以使購買、施
    用毒品者導致精神障礙、性格異常，甚至造成生命危險之生
    理成癮性及心理依賴性，戕害國民身心健康，惡性重大，兼
    衡被告之素行、犯罪動機、手段、犯罪所得及在本院審理時
    坦承犯行，已具悔意，犯後態度尚稱良好等一切情狀，分別
    量處如主文所示之刑，並依法定其應執行刑，以資懲儆。至
    公訴人雖就被告具體求處應執行無期徒刑，併對被告宣告強
    制工作等語。惟本院審酌被告本案犯罪情節、次數、犯後態
    度及前揭各情，認公訴人上開求刑似嫌過重，而應以主文所
    示之刑為妥適；另被告前雖有違反勞動基準法、侵占及施用
    毒品之前科紀錄，有卷附臺灣高等法院被告前案紀錄表1 份
    可按，然尚難因此即謂被告有犯罪之習慣，亦無證據足以證
    明被告有因遊蕩或懶惰成習而犯罪之情形，是本院認本件所
    處罪刑，應足收刑罰執行矯正之效果，並無依刑法第90條第
    1 項規定宣告強制工作之必要，附此敘明。
九、沒收：
  (一)扣案如附表二編號一所示之甲基安非他命（驗餘淨重2.5833
    克），係毒品危害防制條例所規定之第二級毒品，應依毒品
    危害防制條例第18條第1 項前段之規定，在附表一編號一所
    示連續販賣第二級毒品罪及附表一編號二所示販賣第二級毒
    品未遂罪項下宣告沒收銷燬之。前開甲基安非他命之外包裝
    袋18個及紅色小皮包1 個（即附表二編號二、三所示之物）
    ，具有防止毒品潮濕、裸露、便於攜帶以利持有、販賣之用
    ，應依毒品危害防制條例第19條第1 項規定，在附表一編號
    一所示連續販賣第二級毒品罪及附表一編號二所示販賣第二
    級毒品未遂罪項下宣告沒收。
  (二)扣案如附表二編號四、五所示之行動電話及編號五所示之門
    號SIM 卡1 張均為被告所有，且曾用以聯絡本案販賣第二級
    毒品之用，已據被告陳明在卷（見本院卷第49頁），係供其
    犯附表一編號一所示連續販賣第二級毒品罪所用之物，而附
    表二編號五所示之行動電話及門號SIM 卡1 張則係供其犯附
    表一編號二所示販賣第二級毒品未遂罪所用之物，應依毒品
    危害防制條例第19條第1 項之規定，分別在附表一編號一所
    示連續販賣第二級毒品罪及附表一編號二所示販賣第二級毒
    品未遂罪項下宣告沒收。至0000000000號之SIM 卡1 張，固
    曾插入聲寶廠牌行動電話，供被告聯絡本案販賣第二級毒品
    所用，惟該SIM 卡1 張係被告之男朋友吳英明所申請，業經
    被告供述明確（見本院卷第49頁），並有中華電信股份有限
    公司通聯紀錄查詢系統查詢結果1 份可憑（參臺灣桃園地方
    法院檢察署96年度偵字第4418號卷(一)第3 頁），爰不併宣告
    沒收。
  (三)扣案如附表二編號六所示之分裝袋90個係被告所有，係備供
    被告分裝甲基安非他命之用，已據被告供陳在卷（見本院卷
    第49頁），惟既尚未使用，應屬預備供犯販賣甲基安非他命
    所用之物，應依刑法第38條第1 項第2 款之規定，在附表一
    編號一所示連續販賣第二級毒品罪及附表一編號二所示販賣
    第二級毒品未遂罪項下宣告沒收。
  (四)扣案如附表二編號七所示之行動電話為被告所有，且曾用以
    聯絡本案販賣第二級毒品之用，亦經被告陳明在卷（本院卷
    第49頁），係供其犯附表一編號三至五所示販賣第二級毒品
    罪所用之物，應依毒品危害防制條例第19條第1 項之規定，
    在附表一編號三至五所示各次販賣第二級毒品罪項下宣告沒
    收。
  (五)如附表二編號八至十一所示被告各次販賣第二級毒品之所得
    ，係被告販賣毒品所得之財物，雖未扣案，然無證據證明已
    不存在，仍應依毒品危害防制條例第19條第1 項之規定，分
    別於各該販賣第二級毒品罪項下宣告沒收，惟如全部或一部
    不能沒收時，應以其財產抵償之。
  (六)至另扣案如附表三所示之物，雖均為被告所有，然被告否認
    係供本案販賣第二級毒品所用之物（見本院卷第49頁），亦
    查無證據證明與本案販賣第二級毒品犯行相關，且上開扣案
    物品性質上亦均非屬違禁物，是尚乏沒收之依據，爰不予宣
    告沒收。
據上論斷，應依刑事訴訟法第299 條第1 項前段，毒品危害防制
條例第4 條第2 項、第6 項、第18條第1 項前段、第19條第1 項
，刑法第2 條第1 項前段、第11條、第25條第2 項，修正前刑法
第56條、第51條第5 款、第38條第1項第2款，判決如主文。
本案經檢察官周芝君到庭執行職務。
中    華    民    國    97    年    11    月    17    日
                  刑事第十二庭  審判長法  官  魏于傑
                                      法  官  李文娟
                                      法  官  許雅婷
以上正本證明與原本無異。
如不服本判決，應於判決送達後10日內向本院提出上訴狀（應附
繕本），其未敘述上訴理由者，應於上訴期間屆滿後20日內補提
理由書狀於本院，上訴於臺灣高等法院。
                                      書記官  吳玉蘭
中    華    民    國    97    年    11    月    26    日
毒品危害防制條例第4條
製造、運輸、販賣第一級毒品者，處死刑或無期徒刑；處無期徒
刑者，得併科新臺幣1 千萬元以下罰金。
製造、運輸、販賣第二級毒品者，處無期徒刑或7 年以上有期徒
刑，得併科新臺幣7 百萬元以下罰金。
製造、運輸、販賣第三級毒品者，處5 年以上有期徒刑，得併科
新臺幣5 百萬元以下罰金。
製造、運輸、販賣第四級毒品者，處3 年以上10年以下有期徒刑
，得併科新臺幣3 百萬元以下罰金。
製造、運輸、販賣專供製造或施用毒品之器具者，處1 年以上7
年以下有期徒刑，得併科新臺幣1 百萬元以下罰金。
前五項之未遂犯罰之。
附表一：
┌──┬────┬────┬────┬─────┬─────────────────┐
│編號│時    間│交易地點│販賣對象│販賣毒品數│      應處罪刑及宣告之從刑        │
│    │        │        │        │量、價格  │                                  │
├──┼────┼────┼────┼─────┼─────────────────┤
│ 一 │民國95年│桃園縣楊│吳太來  │甲基安非他│甲○○連續販賣第二級毒品，處有期徒│
│    │年2 、3 │梅鎮某處│        │命1 包（約│刑柒年肆月。扣案如附表二編號一所示│
│    │月間某日│        │        │0.2 g 至0.│之第二級毒品甲基安非他命沒收銷燬之│
│    │        │        │        │3g），新臺│；扣案如附表二編號二至六所示之物均│
│    │        │        │        │幣（以下同│沒收；未扣案如附表二編號八所示販賣│
│    │        │        │        │）1,000元 │第二級毒品所得財物沒收，如全部或一│
│    │        │        │        │          │部不能沒收時，以其財產抵償之。    │
│    ├────┼────┼────┼─────┤                                  │
│    │95年5月 │桃園縣楊│李福松  │甲基安非他│                                  │
│    │間某日  │梅鎮埔心│        │命1 包（約│                                  │
│    │        │某處    │        │0.2 g至0.3│                                  │
│    │        │        │        │g） ，1,00│                                  │
│    │        │        │        │0元       │                                  │
├──┼────┼────┼────┼─────┼─────────────────┤
│ 二 │95年7 月│桃園縣楊│李福松  │未遂      │甲○○販賣第二級毒品，未遂，處有期│
│    │27日下午│梅鎮青年│        │          │徒刑年捌月。扣案如附表二編號一所│
│    │4 時30分│路（幼獅│        │          │示之第二級毒品甲基安非他命沒收銷燬│
│    │許      │工業區圓│        │          │之；扣案如附表二編號二、三、五、六│
│    │        │環前）  │        │          │所示之物沒收。                    │
├──┼────┼────┼────┼─────┼─────────────────┤
│ 三 │95年10月│桃園縣平│陳政貴  │甲基安非他│甲○○販賣第二級毒品，處有期徒刑柒│
│    │28日上午│鎮市延平│        │命1 包（約│年貳月。扣案如附表二編號七所示之物│
│    │某時    │路某處  │        │0.2g至0.3 │沒收；未扣案如附表二編號九所示販賣│
│    │        │        │        │g） ，1,00│第二級毒品所得財物沒收，如全部或一│
│    │        │        │        │0元       │部不能沒收時，以其財產抵償之。    │
│    │        │        │        │          │                                  │
├──┼────┼────┼────┼─────┼─────────────────┤
│ 四 │96年1 月│桃園縣中│李宛貞  │甲基安非他│甲○○販賣第二級毒品，處有期徒刑柒│
│    │3 日晚上│壢市環中│        │命1 包（約│年貳月。扣案如附表二編號七所示之物│
│    │某時    │東路2 段│        │0.8 g 至1g│沒收；未扣案如附表二編號十所示販賣│
│    │        │312 巷2 │        │），3,000 │第二級毒品所得財物沒收，如全部或一│
│    │        │號8 樓李│        │元        │部不能沒收時，以其財產抵償之。    │
│    │        │宛貞住處│        │          │                                  │
├──┼────┼────┼────┼─────┼─────────────────┤
│ 五 │96年1 月│桃園縣中│杜宗培  │甲基安非他│甲○○販賣第二級毒品，處有期徒刑柒│
│    │31日晚上│壢市華揚│        │命1 包（0.│年貳月。扣案如附表二編號七所示之物│
│    │7 時許  │醫院前  │        │81g） ，3,│沒收；未扣案如附表二編號十一所示販│
│    │        │        │        │000元     │賣第二級毒品所得財物沒收，如全部或│
│    │        │        │        │          │一部不能沒收時，以其財產抵償之。  │
└──┴────┴────┴────┴─────┴─────────────────┘
附表二：
┌──┬──────┬──────────┐
│編號│扣案物品名稱│備               註 │
├──┼──────┼──────────┤
│ 一 │甲基安非他命│查獲之第二級毒品。  │
│    │（驗餘淨重合│                    │
│    │計貳點伍捌│                    │
│    │克）      │                    │
├──┼──────┼──────────┤
│ 二 │上開甲基安非│被告所有，供犯附表一│
│    │他命外包裝袋│編號一、二所示販賣第│
│    │拾捌個      │二級毒品罪所用之物。│
├──┼──────┼──────────┤
│ 三 │裝上開毒品之│被告所有，供犯附表一│
│    │紅色小皮包壹│編號一、二所示販賣第│
│    │個          │二級毒品罪所用之物。│
├──┼──────┼──────────┤
│ 四 │聲寶廠牌行動│被告所有，供其聯絡犯│
│    │電話壹支（內│附表一編號一所示販賣│
│    │含門號○九一│第二級毒品罪所用之物│
│    │○一七七○一│。                  │
│    │七號SIM 卡壹│                    │
│    │張，因SIM 卡│                    │
│    │非屬被告所有│                    │
│    │，故該張SIM │                    │
│    │卡不予沒收）│                    │
├──┼──────┼──────────┤
│ 五 │皮爾卡登廠牌│被告所有，供其聯絡犯│
│    │行動電話壹支│附表一編號一、二所示│
│    │（內含門號○│販賣第二級毒品罪所用│
│    │九三九二一四│之物。              │
│    │七八○號SIM │                    │
│    │卡壹張）    │                    │
├──┼──────┼──────────┤
│ 六 │分裝袋玖拾個│被告所有，備供犯附表│
│    │            │一編號一、二所示販賣│
│    │            │第二級毒品罪所用之物│
│    │            │。                  │
├──┼──────┼──────────┤
│ 七 │Panaconic 廠│被告所有，供其聯絡犯│
│    │牌行動電話壹│附表一編號三至五所示│
│    │支（內含門號│販賣第二級毒品罪所用│
│    │○九一六三八│之物。              │
│    │一六六○號SI│                    │
│    │M 卡壹張）  │                    │
├──┼──────┼──────────┤
│ 八 │現金新臺幣貳│因犯附表一編號一所示│
│    │仟元        │販賣第二級毒品罪所得│
│    │            │之財物。            │
├──┼──────┼──────────┤
│ 九 │現金新臺幣壹│因犯附表一編號三所示│
│    │仟元        │販賣第二級毒品罪所得│
│    │            │之財物。            │
├──┼──────┼──────────┤
│ 十 │現金新臺幣│因犯附表一編號四所示│
│    │仟元        │販賣第二級毒品罪所得│
│    │            │之財物。            │
├──┼──────┼──────────┤
│十一│現金新臺幣│因犯附表一編號五所示│
│    │仟元        │販賣第二級毒品罪所得│
│    │            │之財物。            │
└──┴──────┴──────────┘
附表三：
┌────────────────────┐
│          扣  案  物  品                │
├────────────────────┤
│現金新臺幣7萬元。                     │
│吸食器1組。                           │
│削尖吸管3支。                         │
│裝吸食器、削尖吸管之紫色小皮包1 個。  │
│電子磅秤1個。                         │
│NOKIA廠牌行動電話1支。                │
│OKWAP 廠牌行動電話1 支。              │
│MOTOROLLA廠牌行動電話1支。            │
│甲基安非他命殘渣袋18個。              │
│筆記本1本。                           │
│SIM 卡2 張（門號：0000000000號、0955  │
│  787837號）。                          │
└────────────────────┘


司法院資訊處製作；財團法人民間司法改革基金會備份。
